【裁判字號】    92,訴,1038
【裁判日期】    921217
【裁判案由】    債務人執行異議之訴
【裁判全文】
臺灣士林地方法院民事判決                        九十二年度訴字第一０三八號
    原      告  甲○○
    訴訟代理人  周朱枕律師
    被      告  乙○○
    訴訟代理人  葉大慧律師
當事人間債務人執行異議之訴事件，本院於九十二年十二月三日言詞辯論終結，茲判
決如下：
    主    文
原告之訴駁回。
訴訟費用由原告負擔。
    事實及理由
一、程序方面：
  (一)原告本位聲明「鈞院九十二年執字第一三六三○號強制執行程序，於台北市政府
    就原告所有執行標的土地及被告所有坐落台北市○○區○○段三小段四二○、四
    二一地號，辦畢都市計劃公告實施前，暫緩執行」；備位聲明「被告應給付原告
    損害補償金新台幣陸拾伍萬元及自本起訴狀副本送達之翌日起至清償日止按年息
    百分之五計算之利息、被告未履行前項補償金之前，本案執行程序應予停止、如
    有必要，原告願供擔保准為停止執行之裁定」（見本院卷第七頁），經本院於九
    十二年九月二十四日訊問時闡明「本件係聲請裁定或判決？」，原告主張本件主
    要係要聲請停止執行，先位之訴改為「鈞院九十二年度執字第一三六三○號強制
    執行程序應予撤銷」，備位聲明改為「被告應給付原告損害補償金新台幣陸拾伍
    萬元及自本起訴狀副本送達之翌日起至清償日止按年息百分之五計算之利息」（
    見本院卷第十三頁），合先敘明。
  (二)按預備之合併乃原告對於同一被告預料其所提起之訴訟，有受敗訴之虞，於起訴
    時合併提起不能並存之訴訟，以備於先位之訴受敗訴判決或其後受變更為敗訴判
    決時，期能就後位之訴獲得勝訴判決，其先位之訴與後位之訴始終有附條件關係
    之訴之合併。本件原告提起之債務人異議之訴與袋地通行損害補償金給付之訴，
    非不能並存之二訴，且原告又同時請求判決，顯與前揭所述預備合併之要件有別
    ，原告將本件訴之聲明列為先、備位，尚有誤會，合先敘明。
二、本件原告起訴主張其所有台北市○○區○○段三小段第四三四號土地，與被告所
    有同地段第四二○、四二一地號土地，均為保護區，不得開發使用，被告無另行
    開闢道路以通行原告土地之必要，自不能拆除原告現有之圍牆及花圃，爰依強制
    執行法第十四條之規定，提起債務人異議之訴，求為判決如本位聲明：本院九十
    二年度執字第一三六三○號強制執行程序應予撤銷。且參酌拆除圍牆及花圃所受
    之毀損、開路後限制原告營建之損害以及通行後對原告所生無形損害等，依民法
    第七百八十七條規定，請求判決如備位聲明：被告應給付原告新台幣(下同)六十
    五萬元及自本起訴狀副本送達之翌日起至清償日止按年息百分之五計算之利息。
三、被告則以原告先位之訴所主張之事由，於前訴訟確定判決審理時即已存在，不符
    合債務人異議之訴之要件；又被告請求強制實行通行權之程序，業經鈞院裁定停
    止，被告實際上未取得通行權，本件損害尚未發生，原告不得請求給付補償金等
    語，以為抗辯。
四、債務人異議之訴部分：
    按執行名義成立後，如有消滅或妨礙債權人請求之事由發生，債務人得於強制執
    行程序終結前，向執行法院對債權人提起異議之訴。如以裁判為執行名義時，其
    為異議原因之事實發生在前訴訟言詞辯論終結後者，亦得主張之，強制執行法第
    十四條第一項定有明文。經查：
  (一)被告與原告間請求確認通行權事件，前經本院於九十一年七月三十日，以九十一
    年度訴字第一八八號判決「被告（即本案原告）甲○○應將其所有坐落台北市○
    ○○○段三小段第四三四號土地上如（該判決）附圖（二）乙案所示F2部分（面
    積參點肆捌平方公尺）之圍牆及花圃拆除，供原告（即本案被告）為通行道路，
    並不得在該通路上為營建或為其他妨礙原告通行之行為」。臺灣高等法院於九十
    二年一月二十九日，以九十一年度上易字第九五八號判決，駁回原告之上訴確定
    。嗣於九十二年七月十七日被告以上開判決為執行名義，請求本院以九十二年度
    執字第一三六三○號通行權強制執行事件強制執行。原告則以本院九十二年度聲
    字第一○○二號裁定，供擔保提存後，請求停止執行。此業據本院調閱各該卷証
    ，查核明確。
  (二)原告提起本件異議之訴主張系爭土地均為保護區，不得開發使用，被告無另行開
    闢道路以通行原告土地之必要，自不能拆除原告現有之圍牆及花圃等語，均於前
    述本院九十一年度訴字第一八八號、臺灣高等法院九十一年度上易字第九五八號
    判決中爭執，並經法院審酌為不可採在案，顯非本件執行名義成立後，所發生消
    滅或妨礙債權人請求之事由，揆諸前揭法條意旨，原告提起本件債務人異議之訴
    ，於法即有未合，應予駁回。
五、袋地通行損害補償金給付之訴部分：
    又按依民法第七百八十七條第一項後段規定，有通行權者，對於通行地因此所受
    之損害，雖應支付償金，惟「償金」係指補償土地所有權人不能使用土地之損害
    ，必於有通行權者，行使其通行權後，始有是項損害之發生，與通行權無對價關
    係（最高法七十六年度台上字第二六四六號判決參照）。經查：被告主張本件執
    行名義係命原告應將其所有之圍牆及花圃拆除後供被告通行，惟原告迄於本院九
    十二年十二月三日言詞辯終結時，系爭得通行土地仍為原告占有，被告未曾使用
    ，原告對此不爭執（見本院卷第五十四頁），是依前述說明，被告未行使其通行
    權，原告尚未有損害發生，自不得請求被告給付補償金。本院復向原告闡明是否
    更改訴之聲明，原告仍堅持以原來之聲明判決（見本院卷第五十四頁），則其請
    求被告給付補償金六十五萬元及遲延利息，於法亦難謂為有據，應併予駁回。
據上論結，本件原告之訴為無理由，依民事訴訟法第七十八條判決如主文。
中      華      民      國    九十二    年     十二     月     十七     日
                                    臺灣士林地方法院民事第一庭
                                        法  官    陳雅玲
右為正本係照原本作成。
如對本判決上訴須於判決送達後廿日內向本院提出上訴狀。
中      華      民      國    九十二    年     十二     月     十八     日
                                        書記官    黃惠苹


司法院資訊處製作；財團法人民間司法改革基金會備份。
